【裁判字號】    98,簡,44
【裁判日期】    980831
【裁判案由】    勞保
【裁判全文】
臺北高等行政法院判決
                                        98年度簡字第44號
原      告  台灣之美小客車租賃有限公司
代  表  人  甲○○
被      告  勞工保險局
代  表  人  乙○○代理總經理.
上列當事人間因勞保事件，原告不服行政院勞工委員會中華民國
97年11月21日勞訴字第0970019363號訴願決定，提起行政訴訟。
本院判決如下：
    主  文
原告之訴駁回。
訴訟費用由原告負擔。
    事實及理由
壹、程序上之理由：
一、本件訴訟標的之價額在新臺幣（下同）20萬元以下，依行政
    訴訟法第229 條第2 項、第1 項第2 款規定及司法院92年9
    月17日院台廳行一字第23681 號令，應適用簡易程序，本院
    並依同法第233 條第1 項規定，不經言詞辯論，逕行裁判。
二、原告提起審議並未逾越法定不變期間：
    本件稽之原處分卷附被告民國（下同）91年5 月20日保財欠
    字第09167820050 號限期繳納通知之掛號郵件收件回執影本
    ，收件人為「正安小客車租賃有限公司（下稱正安公司），
    負責人柯來居」，地址為「高雄市○○區○○里○○○路
    441 號」，且由「柯來居」於91年5 月28日蓋章簽收。然原
    告於91年3 月6 日即原處分作成前業已變更公司名稱為「台
    灣之美小客車租賃有限公司」，變更代表人為「甲○○」，
    變更公司地址為「宜蘭縣羅東鎮○○路○ 段100 巷1 號」，
    此有蓋有經濟部中部辦公室91年3 月6 日公司登記表專用章
    之有限公司變更登記表附原處分卷可稽；且「柯來居」係原
    告89 年11 月29日變更公司名稱以前之代表人，此亦有蓋有
    經濟部中部辦公室第3 科89年11月29日章之有限公司變更登
    記表附原處分卷可稽。原處分既未送達至原告之公司所在地
    ，且非由原告當時之代表人「甲○○」所簽收，難謂已於91
    年5 月28日合法送達。惟原告前因不服勞工保險監理委員會
    （以下稱監委會）96年11月19日96保監審字第3223號審定書
    程序不受理之審定提起訴願，業經行政院勞工委員會（下稱
    勞委會）97年4 月25日勞訴字第0970001485號訴願決定「原
    審定撤銷，由原審定機關於2 個月內另為適法之審定。」，
    監理會亦以97年5 月29日97保監審字第1574號審定書實體受
    理原告申請審議，原告顯已知悉原處分內容，且亦未因而遭
    受程序上之不利益，訴願決定亦已實體審理，原告就原處分
    提起審議，自未逾越法定不變期間。
貳、事實概要：
    緣原告前因積欠89年11月至90年7 月保險費及滯納金計44,1
    42元，經被告以91年5 月20日保財欠字第09167820050 號（
    下稱原處分）限期繳納通知，限請原告於91年6 月10日前繳
    納，惟原告逾期仍未繳納，被告於91年11月22日移送高雄行
    政執行處強制執行，執行結果無財產可供執行，高雄行政執
    行處於93年9 月8 日核發執行（債權）憑證在案。嗣被告於
    95年7 月21日向財政部財稅中心查告，原告仍營業中並有財
    產，乃將前揭執行（債權）憑證移送高雄行政執行處再執行
    ，該執行處於96年9 月12日發執行命令，通知銀行扣取原告
    帳戶存款金額（已清償1,438 元，尚餘42,704元）。原告不
    服，向監理會申請審議，經該會以96年11月19日96保監審字
    第3223號審定書審定申請審議不受理，提起訴願，經勞委會
    以97年4 月25日勞訴字第097000 1485 號訴願決定「原審定
    撤銷，由原審定機關於2 個月內另為適法之審定。」。嗣監
    理會以97年5 月29日97保監審字第1574號審定書審定申請審
    議駁回，提起訴願，亦遭駁回，遂向本院提起行政訴訟。
參、本件原告主張：
一、被告扣取原告勞保費42,704元，實際銀行扣押87,216元。
二、原告於購買「正安公司」之前，已向宜蘭分處（勞保局）查
    詢，經承辦人告知並無欠款，因非當時之負責人而未能給予
    證明資料。因信賴公家單位、承辦人，始購買該公司（統一
    編號00000000），事隔5 年6 個月，卻衍生勞保費欠款爭議
    。宜蘭分處的承辦人稱「沒有欠款」，被告卻稱「有此欠款
    」，此為被告業務上之問題。設若被告沒有檔案之不同，或
    是明確告知有欠款，原告會購買該公司嗎，或是可要求對方
    繳清欠款後才會辦理過戶，被告不須承擔疏失嗎，此非可歸
    責於原告，為何要概括承受責任。
三、轉讓公司之過程，經濟部未規定須向被告辦理登記始能成為
    合法之公司，原告是1 人公司，成立不久，健保局只輕微罰
    款，為何同為國營單位之被告就不能。
四、柯來居於89年11月29日已非公司負責人及代表人，何來89年
    11月至90年7 月之保險費。公司沒營運，員工已離職。新負
    責人陳永宏並未接收其高雄員工，公司地址設於宜蘭縣羅東
    鎮，何來保險費之爭議。爰聲明請求判決：訴願決定及原處
    分均撤銷。
肆、被告主張：
一、原告訴稱其係向正安公司承買而來，據經濟部工商電子閘門
    登載，原告於91年3 月6 日變更為台灣之美小客車租賃有限
    公司，負責人由陳永宏變更為甲○○，登記址則變更為宜蘭
    縣羅東鎮○○路○ 段100 巷1 號。惟原告並未向被告申辦上
    述變更，僅向主管機關辦理變更公司名稱、負責人及登記址
    址之變更，至其公司組織形態（有限公司）則並未變更，故
    法人主體不變（營利事業統一編號相同），權利義務應一以
    貫之，仍應由原告負責繳納所積欠89年11月份（差額）、12
    月份至90年7 月份勞工保險費（滯納金另計至保險費繳納日
    之前1 日止，並以至應納費額之1 倍為限）共計42,704 元
    。
二、查正安公司前於90年7 月19日自行申報被保險人柯來居、柯
    坤宏、蔣武章、柯蔣金美等4 名退保，保險費計收至退保當
    日止，原告未依規定繳納保險費，被告依法加徵滯納金。被
    告以91年5 月20日保財欠字第09167820050 雙掛號寄發限期
    繳納通知，限原告於91年6 月10日前繳納，原告逾限仍未繳
    納，被告於91年11月22日移送高雄行政執行處執行，執行結
    果無財產可供執行，業經高雄行政執行處於93年9 月8 日核
    發雄執忠91年度費執字第20279 號執行（債權）憑證在案。
    嗣被告於95年7 月21日向財稅中心查詢，據載原告仍營業中
    且有財產，爰將前揭之執行（債權）憑證再移送高雄行政執
    行處執行，該執行處即於96年9 月12日發執行命令，通知銀
    行扣取原告帳戶存款金額。上述欠費由原告負責清償，並無
    不當。爰聲明請求判決：原告之訴駁回。
伍、兩造不爭之事實及兩造爭點：
    如事實概要欄所述之事實，業據提出營利事業登記証、正安
    公司轉讓契約書、投保單位基本資料查詢表、原處分為証，
    為兩造所不爭執，堪信為真，兩造爭點厥為：原處分認定原
    告積欠89年11月至90年7 月保險費及滯納金計44,142元，有
    無違誤？
陸、本件應適用之法條：
一、勞工保險條例第11條規定：「符合第6 條規定之勞工，各投
    保單位應於其所屬勞工到職、入會、到訓、離職、退會、退
    訓之當日，列表通知保險人；其保險效力之開始或停止，均
    自應為通知之當日起算。」
二、勞工保險條例第16條第1 項第1 款規定：「勞工保險保險費
    依左列規定，按月繳納：1 、第6 條第1 項第1 款第6 款及
    第8 條第1 項第1 款至第3 款規定之被保險人，其應自行負
    擔之保險費，由投保單位負責扣、收繳，並須於次月底前，
    連同投保單位負擔部分，一併向保險人繳納。」
三、勞工保險條例第17條第1 項至第3 項規定：「投保單位對應
    繳納之保險費，未依前條第1 項規定限期繳納者，得寬限15
    日；如在寬限期間仍未向保險人繳納者，自寬限期滿之翌日
    起至完納前1 日止，每逾1 日加徵其應納費額百分之零點一
    滯納金。但其加徵之滯納金額，以至應納費額百分之二十為
    限。加徵前項滯納金15日後仍未繳納者，保險人應就其應繳
    之保險費及滯納金，依法訴追。投保單位如無財產可供執行
    或其財產不足清償時，其主持人或負責人對逾期繳納有過失
    者，應負損害賠償責任。保險人於訴追之日起，在保險費及
    滯納金未繳清前，暫行拒絕給付。但被保險人應繳部分之保
    險費已扣繳或繳納於投保單位者，不在此限。」。
四、勞工保險條例施行細則第18條規定：「投保單位有歇業、解
    散、破產宣告情事或積欠保險費及滯納金，經依法強制執行
    無效果者，保險人得以書面通知退保。保險效力之停止，應
    繳保險費及應加徵滯納金之計算，以上述事實確定日為準，
    未能確定者，以保險人查定之日為準。投保單位積欠保險費
    及滯納金，經通知限期清償，逾期仍未清償，有事實足認顯
    無清償可能者，保險人得逕予退保，其保險效力之停止，應
    繳保險費及應加徵滯納金之計算，以通知限期清償屆滿之日
    為準。」
五、勞工保險條例施行細則第19條規定：「投保單位有左列各款
    情事之一，應於30日內填具投保單位變更事項申請書，連同
    有關證件送交保險人：1 、投保單位之名稱、地址或其通訊
    地址之變更。2 、投保單位負責人之變更。．．．」
柒、原處分認定原告積欠89年11月至90年7 月保險費及滯納金計
    44,142元，並無違誤：
一、按保險效力之開始或停止，均係以投保單位應為通知之當日
    起算，本件經查「正安公司」前於80年8 月27日為柯來居、
    柯坤宏、柯蔣金美3 人加保，80年10月1 日為蔣武章加保，
    至90年7 月19日自行申報被保險人柯來居、柯坤宏、蔣武章
    、柯蔣金美等4 名退保，保險費計收至退保當日止，該公司
    尚積欠89年11月份（差額）、12月份至90年7 月份勞工保險
    費（滯納金另計至保險費繳納日之前1 日止，並以至應納費
    額之1 倍為限）共計44,142元，有勞工保險退保申請表、投
    保單位基本資料查詢表、保險費明細表附原處分卷可憑（嗣
    已經強制執行1,438 元，目前應繳金額為42,704元）。
二、「正安公司」代表人雖於89年11月29日變更為陳永宏，該公
    司並於90年7 月9 日轉讓予甲○○，並於90年7 月19日變更
    登記為「台灣之美小客車租賃有限公司」，但公司法人人格
    並未變更，被告自應概括承受該公司前所積欠之保險費債務
    。至於被告投保單位基本資料雖仍記載為「正安公司，代表
    人柯來居，地址：高雄市○○區○○里○○○路441 號」，
    係因變更後之公司代表人未依勞工保險條例施行細則第19條
    規定，於30日內以申請書向被告辦理「投保單位名稱、地址
    、負責人」變更之故，並不影響該公司法人人格之同一性，
    若因此而影響原告之權益，係屬正安公司之轉讓人是否應負
    民事債務不履行責任之問題，與保險費之公法關係無涉。
三、原告雖主張「柯來居於89年11月29日已非公司負責人及代表
    人，何來89年11月至90年7 月之保險費。公司沒營運，員工
    已離職。新負責人陳永宏並未接收其高雄員工，何來保險費
    之爭議」云云，惟查保險效力之停止，原則上係由投保單位
    自行申報，與公司負責人、公司名稱、公司地址之變更均無
    關，蓋除非「投保單位之法人人格消滅」，投保單位之「公
    司負責人、公司名稱、公司地址」縱有變更，保險效力仍繼
    續存在於投保單位與被保險人之間。本件「正安公司」代表
    人柯來居雖於89年11月29日變更，新負責人陳永宏縱未接收
    其高雄員工，但既未向被告申報退保，保險效力仍繼續存在
    ，該投保單位自應繳納保險費至退保時為止。此保險費之發
    生，不以通知投保單位為必要，雖然因投保單位代表人未向
    被告辦理公司外稱、代表人、地址之變更，致原處分未能合
    法送達，但原告嗣於申請審議時，已知悉原處分之存在，原
    處分自已因原告之知悉而發生效力。
四、又依勞工保險條例第16條、第17條規定，投保單位應繳納之
    保險費，應於次月底前繳納，於寬限期間15日仍未繳納者，
    自寬限期滿之翌日起，加徵滯納金，該滯納金不以「經通知
    繳納而不如期繳納」為必要，原處分自得於命投保單位繳納
    保費時，直接科處滯納金。本件原處分命繳納之金額顯然包
    含滯納金（被告亦主張包含滯納金），但原處分內記載之「
    欠費別」為11（勞保保險費），未包含12（勞保滯納金），
    雖有未洽，但於結果無影響，並無撤銷之必要。
五、原告於概括繼受「正安公司」之前，本應自行查明該公司有
    無勞工保險費債務存在，原告雖主張於購買「正安公司」之
    前，已向宜蘭分處（勞保局）查詢，經承辦人告知並無欠款
    ，若承辦人明確告知有欠款，原告不可能會購買該公司，被
    告亦須承擔疏失云云（按：原告此係主張「就公法債務之履
    行，被告與有過失」），惟原告無法舉証以實其說，難認原
    告之概括繼受系爭保險費債務係「可歸責於被告」之原因所
    致，自不能因此而為原告有利之判斷。
捌、從而，原處分並無不法，爭議審定及訴願決定遞予維持，亦
    稱正確。原告徒執前詞，訴請撤銷，為無理由，應予駁回。
玖、又本件僅審究原處分命繳納之金額有無違誤，至實際銀行扣
    押之金額是否「已超過原處分命繳納之金額」，係屬強制執
    行聲明異議之範圍，與本案無涉。兩造其餘攻擊防禦方法均
    與本件判決結果不生影響，故不逐一論述，併此敘明。
據上論結，本件原告之訴為無理由，爰依行政訴訟法第236條、
第195第1項後段、第98條第1項前段，判決如主文。
中    華    民    國    98    年    8     月    31  日
                    臺北高等行政法院第三庭
                                    法  官  畢乃俊
上為正本係照原本作成。
本件以訴訟事件所涉及之法律見解具有原則性者為限，始得於本
判決送達後20日內向本院提出上訴狀並表明上訴理由，如已於本
判決宣示後送達前提起上訴者，應於判決送達後20日內補具上訴
理由（均按他造人數附繕本），且經最高行政法院許可後方得上
訴。
中    華    民    國    98    年    8     月    31  日
                                     書記官  簡信滇


司法院資訊處製作；財團法人民間司法改革基金會備份。
